最高法院刑事判決　　　　　　　　　　　　　　　　　八十七年度台覆字第六○號
　　被　告　甲○○
右被告因煙毒案件，經台灣高等法院中華民國八十七年三月十八日終審更審判決（八
十七年度上重更(五)字第二六號，起訴案號：台灣台北地方法院檢察署八十四年度偵字
第一三四○九號），後，送請覆判，本院判決如左：
    主  文
原判決核准。
    理  由
本件原判決認定被告甲○○於民國七十四年間犯行賄罪，經台灣台北地方法院七十四
年度訴字第二二八○號判決，判處有期徒刑一年六月、緩刑四年確定，仍不知悔改。
復意圖販售海洛因牟利，並基於概括犯意，先於八十四年六月初，向在泰國綽號「小
吳」之男子以新台幣（下同）六十萬元之價格販入毒品海洛因約十九台兩，由「小吳
」安排其友人私運該管制進口之毒品海洛因進入我國後交予被告。被告於同年六月四
日中午，在台北市○○○路○段與重陽橋交會口旁之金孔雀旅館前，將之交予王正川
（已經判決罪刑確定）代為保管。王正川明知該批海洛因係被告販賣之用，仍基於幫
助之犯意允諾代為保管，並將該批海洛因回台北市○○○路○段一八三巷十六號二
樓住處藏放。嗣被告又於同年六月五日出境前往泰國曼谷，並在當地不以不詳之價格
販入海洛因約七台兩。同年六月八日將該約七台兩之海洛因夾藏於行李箱內，經香港
運輸抵台，私運管制之毒品海洛因進入我國。旋由被告分裝後，於當(八)日晚間，在台
北市某處，售予綽號「阿弟」（年籍不詳、起訴書誤載為「阿迪」）者約二台兩；再
於同月九日下午，在台北市某處，售予綽號「阿忠」（年籍不詳）者約三台兩，售價
均為每台兩八萬元。賸餘約二台兩分置於身上及其辦公室，有部分供自己施用（被告
施用海洛因部分已判決確定），部分則待價而沽。同年六月十二日中午，被告與王正
川電話聯絡，由王正川將其代保管之海洛因其中約九台兩，於翌（十三）日下午二時
，在金孔雀旅館前交還被告，被告再將該海洛因交給其表弟江清池（另案由台灣台北
地方法院檢察署通緝中），二人共同販賣該九台兩海洛因予某不詳姓名之男子，得款
六十萬元。又因王正川於分裝海洛因時，封口不固，塑膠袋有破裂情形，被告乃於當
日下午攜帶其所有之封口機乙台及塑膠袋若干交付王正川，以供分裝海洛因之用，另
交付王正川現金二萬元，且允諾給付都澎打火機乙只供為報酌。同年六月十四日晚間
八時許，被告復以電話聯絡王正川分裝海洛因二台兩，當晚十時三十分許，王正川依
約在金孔雀旅館前將分裝妥之海洛因乙包（約二台兩）交付被告，並搭乘被告駕駛之
ＢＸ－三六五八號吉普車往台北市百齡橋方向行駛。旋為法務部調查局台北市調查處
人員在台北市○○路、中正路百齡橋頭附近逮捕，並在車內查扣得王正川交予被告約
二台兩之海洛因乙包（毛重七十九公克）。繼而在台北市○○○路○段一八三巷十六
號二樓王正川住處，查扣得王正川保管所餘約七兩多（原為八兩，因分裝而有外漏，
只剩七兩多）之海洛因乙包（毛重二三一公克）、王正川所有供分裝海洛因用之電子
秤一台及被告前所交付之封口機一台；復在被告身上查扣得海洛因二小包（毛重四公
克及三‧五公克），再至台北市○○路四二三巷四弄十六號一樓被告之辦公室內查扣
海洛因一小罐及一小包（毛重三二‧五公克及十九‧五公克，全案查扣之海洛因共淨
重三五四‧七七公克），及被告所有分裝海洛因用之電子秤一台、塑膠袋一包。至被
告與江清池販賣毒品所得之六十萬元未查扣；另被告賣給「阿弟」、「阿忠」每台兩
各八萬元海洛因之貨款共四十萬元則尚未收取等情。係以上開事實，業據被告及已判
處罪刑確定之共同被告王正川於法務部調查局台北市調查處、及檢察官偵查時自白不
諱，互核彼此所供情節相符。並有經查獲扣案之海洛因五包、一小罐、封口機一台、
電子秤一台、塑膠袋一包，及內政部警政署入出境管理局八十四年八月十五日（八四
）境信昌字第一六三一號函附被告出入境紀錄表附卷為證。且上述查獲扣案之毒品經
鑑定結果確為海洛因，其中由王正川保管分裝後，在前開吉甫車上及王正川家中查獲
之二包淨重二九九‧七二公克（純度為百分之六十二‧○一），在被告身上及辦公室
內查獲之海洛因三小包及一小罐淨重五五‧○五公克（純度為百分之六○‧○五），
合計淨重共三五四‧七七公克，亦有法務部調查局八十四年七月二十五日（八四）陸
字第八四○七九六五七、第00000000號檢驗通知書二紙、暨照片二幀在卷足
憑。又據被告在台北市調查處之供述，其持有及販賣之毒品海洛因來源有二：（1.）
向「小吳」購買十九台兩，由「小吳」朋友夾帶入境，交予被告，被告再交由王正川
保管，其中於六月十三日售出九台兩；（2.）在泰國購買約七台兩，由被告夾帶入境
，分別於六月八日及九日售出二台兩及三台兩。據此計算，被告王正川保管之十九台
兩，扣除六月十三日交予甲○○出售之九台兩外，及於八十四年六月十四日晚間八時
許，被告以電話聯絡王正川分裝海洛因二台兩，當晚十時三十分許，王正川依約在金
孔雀旅館前將分裝妥之海洛因乙包（約二台兩）交付被告外，應尚餘約八台兩。而本
件在吉甫車及王正川住處內查獲之海洛因二包合計毛重為三百一十公克、淨重為二九
九‧七二公克，已如前述，每台兩換算為三十七‧五公克，八台兩應為三百公克（應
扣除王正川分裝時外漏者），兩相符合；另被告自泰國回之七台兩，扣除已出售之
五台兩後，應尚餘二台兩，即約七十五公克許。而在被告身上及辦公室內查獲之海洛
因毛重合計五九‧五公克，淨重為五五‧○五公克，再扣除被告本身吸用之海洛因，
其數量亦極為吻合。再本件由法務部調查局鑑定結果，其中由王正川保管部分之海洛
因純度為百分之六十二‧○一；被告持有之海洛因純度則為百分之六○‧○五，有前
開檢驗通知書二紙可考，該二批海洛因之純度既非相同，可見其來源非屬同一。又被
告承認透過江清池販賣海洛因九台兩一節，亦與王正川供述曾交予九台兩海洛因與被
告之情節相符；而江清池確有其人，有口卡影本、戶籍謄本在卷可稽，其於案發後逃
匿，已由台灣台北地方法院檢察署檢察官發布通緝中。足徵被告之自白確與事實相符
。為其所憑之證據及認定之理由。而以被告嗣後否認販賣毒品，所辯其購入海洛因係
供自己吸用，被查扣之電子秤、塑膠袋係伊經營珠寶生意所用之物，非供分裝海洛因
之用，以及台北市調查處之自白筆錄係以不正當方法取得或因毒癮發作，不知所云，
均與事實不符各情，如何不足採信，於判決理由內一一詳予指駁。復說明共同被告王
正川所為，應僅負幫助販賣毒品罪責；以及檢察官雖未就被告於八十四年六月八日自
泰國運輸毒品入境，及於八十四年六月十三日委由江清池販賣毒品部分起訴，惟此部
分事實與起訴部分分別有牽連犯或連續犯之裁判上一罪之關係（為起訴效力所及），
自得併予審理。暨被告購自「小吳」之海洛因而交予王正川代為保管之數量，被告雖
曾稱係十七台兩，然查被告先於八十四年六月十二日向王正川取回九台兩交江清池販
賣，又另於同年六月十四日晚間八時許，被告以電話聯絡王正川分裝海洛因二台兩，
當晚十時三十分許，王正川依約在金孔雀旅館前將分裝妥之海洛因乙包（約二台兩）
交付被告，旋被告及王正川均被調查員逮捕，調查員又在王正川住處查扣得王正川保
管所餘之毒品約七台兩多（原為八台兩，因分裝而有外漏，只剩七台兩多），其情已
如前述，因而正確之數量，合計應為十九台兩；以及證人游智欽、張玉成核無傳訊必
要之理由。因認事證明確，被告犯行洵堪認定。核被告所為，其於八十四年六月八日
所為走私毒品進入我國，係犯懲治走私條例第二條第一項之走私罪，及肅清煙毒條例
第五條第一項之運輸毒品罪。又被告係為營利之目的而購入毒品，應另犯肅清煙毒條
例第五條第一項之販賣毒品罪。被告持有毒品為其販賣及施用（此部分已判處罪刑確
定）犯行所吸收，不另論處。被告先後多次販賣毒品海洛因，時間密接，犯罪構成要
件相同，顯係基於概括之犯意反覆為之，應依連續犯之規定以一罪論。又被告與通緝
中之江清池就販賣九台兩海洛因部分，有犯意聯絡及行為分擔，為共同正犯。王正川
係基於幫助被告販賣毒品之犯意而代為保管、分裝毒品，其本身尚無販賣毒品之意思
，與被告亦無共同販賣海洛因之意思聯絡，所為復非販賣毒品之構成要件行為，是王
正川僅係犯肅清煙毒條例第五條第一項販賣毒品罪之幫助犯。公訴人認其與被告係屬
共同正犯，尚嫌未洽。被告所犯走私罪與運輸毒品罪，係一行為所觸犯，為想像競合
犯關係，應從一重之運輸毒品罪論處，而所犯運輸毒品罪與販賣毒品罪間，有方法結
果之牽連關係，應從一重之販賣毒品罪處斷。因而撤銷初審關於被告販賣毒品部分之
判決，適用上開法條及肅清煙毒條例第十二條前段、第十三條第一項，刑法第十一條
前段、第二十八條、第五十六條、第五十五條、第三十七條第一項，改判論處被告共
同連續販賣毒品罪。並審酌被告之素行、犯罪之動機、手段、犯後態度、所生之危害
等一切情狀，量處無期徒刑，並依法宣告褫奪公權終身。扣案之海洛因三五四‧七七
公克係毒品，應依肅清煙毒條例第十二條前段宣告沒收銷燬。電子秤壹台、塑膠袋一
包及封口機一台為被告所有，均供販賣毒品所用之物，依同條例第十三條第一項規定
宣告沒收。販賣毒品所得六十萬元，雖未扣案，但依肅清煙毒條例第十三條第一項規
定係採強制、義務沒收，故依法宣告沒收之。另販賣與「阿弟」、「阿忠」之四十萬
元因尚未收取者，故無從諭知沒收。又於王正川處查扣之電子秤一台，係王正川犯幫
助販毒罪所用之物，已經該院前審確定判決王正川部分諭知沒收，故無庸再為重覆沒
收之諭知。經核原判決認定事實、適用法律，均無違誤，應予核准。又犯肅清煙毒條
例之罪者，以地方法院或其分院為初審，高等法院或其分院為終審，其經高等法院或
其分院判處死刑或無期徒刑之案件，應由該法院於送達判決後十日內，送本院覆判，
該條例第十六條定有明文。其應依此項特別程序辦理者，被告之聲明上訴，衹係促請
原審法院為職權之發動，本院仍應依覆判程序辦理。故本件被告提起之上訴，不另從
程序上予以駁回。
據上論結，應依肅清煙毒條例第十七條第一款，判決如主文。
中      華      民      國    八十七    年      五      月      七      日
                              最高法院刑事第十庭
                                  審判長法官  吳  雄  銘
                                        法官  池  啟  明
                                        法官  陳  宗  鎮
                                        法官  石  木  欽
                                        法官  吳  火  川
      右正本證明與原本無異
                                              書  記  官
中      華      民      國    八十七    年      五      月     十一     日
